【裁判字號】    89,判,2954
【裁判日期】    891019
【裁判案由】    虛報進口貨物
【裁判全文】
最  高  行  政  法  院  判  決                  八十九年度判字第二九五四號
    原      告  江益企業股份有限公司
    代  表  人  甲○○
    被  告  財政部高雄關稅局
    代表人  鍾火成
右當事人間因虛報進口貨物事件，原告不服財政部中華民國八十八年八月二十六日台
財訴第000000000號再訴願決定，提起行政訴訟。本院判決如左︰
    主  文
原告之訴駁回。
訴訟費用由原告負擔。
    事  實
緣原告於民國八十七年四月十五日委由光翎企業股份有限公司向被告所屬中興分局報
運出口鍍鋅鋼帶一批（出口報單第ＢＥ／８７／Ｘ６５２／８５７７號），原申報使
用原料為原告進口之鍍鋅鋼片捲原料，該分局以Ｃ２通關方式放行後，嗣經被告查緝
督導分組人員赴原告工廠查核結果，發現其用料均為國產品，因認原告有以國產品原
料冒充進口鋼片沖退進口稅捐情事，且經向財政部關稅總局所屬保稅退稅處查證，以
原告已於八十七年五月二十日申領進口稅款新臺幣（下同）一八、七四三元，被告乃
依海關緝私條例第三十七條第四項規定處溢額沖退稅額二倍之罰鍰，計三七、四八六
元，並依同條例第四十四條規定，追徵已沖退進口稅款一八、七四三元。原告不服，
聲明異議，未獲變更，提起訴願、再訴願，亦均遭決定駁回，遂提起本訴。茲摘兩
造訴辯意旨於次：
原告起訴意旨略謂︰原告出口貨物（出口報單ＢＥ／８７／Ｘ６５２／８５７７）確
實以進口原料加工分條後出口，於八十七年五月二十日申領退稅款一八、七四三元屬
實，絕非以國產原料出口，被告查緝人員用誤導的方法，要求原告人員在未經主管人
員同意下，以參觀工廠為由進入工廠內，以臨場之工作單要求提供樣張，即作為處分
之依據，令人難以甘服；又原告所提單據既不可採，何以查緝人員所採之樣張為可採
？原處分及決定均未查明事實，請鈞院明察，判決撤銷再訴願決定、訴願決定及原處
分，以保原告之合法權益等語。
被告答辯意旨略謂︰按「沖退進口原料稅捐之加工外銷貨物，報運出口而有虛報所運
貨物之名稱、數量、重量、品質、規格或其他違法行為者，處以溢額沖退稅額二倍至
五倍罰鍰，並得沒入其貨物。」、「有違反本條例情事者，除依本條例有關規定處罰
外，仍應追徵其所漏或沖退之稅款。」分別為海關緝私條例第三十七條第四項及第四
十四條首段所明定。查本件被告查緝督導分組人員於八十七年十月十九日查獲本案時
，係由原告經理陳玫瑰指派專人引導前往高雄縣鳥松鄉○○路十九巷十九弄五號加工
現場（美山廠）查核。經由現場經辦人員自原存底冊中將有關系爭出口貨品使用原料
加工之原始資料抽取影印，並經原告經理陳玫瑰於被告查緝督導分組談話記錄中簽認
係使用弘運鋼鐵工業股份有限公司生產之鍍鋅鋼片捲（國產品）加工製造，該談話記
錄係陳玫瑰經理本於自由意志之陳述，認其記載與陳述相同，並簽認在卷，故所稱顯
係事後卸責之詞，不足採信。又被告人員查獲本案當時自原告美山廠現場原存底冊原
始資料抽取影印所取得之資料，均係出自原告本於自由意志所提供，且認為與事實相
符，該資料並經原告蓋章，經核其工作指示單上所列之原料規格與出口報單之貨物相
近，是以所取得之原始資料自足堪採信。至原告事後聲明異議、提起訴願、再訴願所
檢具之資料，均係事後提供，經核事後檢具之庫存配料明細其品名欄空白，至檢具之
八十七年四月七日工作指示單，其號碼為○一○○一九及○一○○二一號，與被告人
員原自原告所取得八十七年四月十三日之工作指示單，其號碼為○○二一九四及○○
二一九五號，日期較早者其號碼比日期較晚者為多，顯不合理。原告辯稱所檢附者為
原始資料乙節，顯係事後捏造卸責之詞，不足採信。本件原告起訴所提理由為無足採
，請予以駁回等語。
    理  由
按「報運貨物進口而有左列情事之一者，得視情節輕重，處以所漏進口稅額二倍至五
倍之罰鍰，或沒入或併沒入其貨物：一．．．二、虛報所運貨物之品質、價值或規格
．．．。」「沖退進口原料稅捐之加工外銷貨物，報運出口而有第一項所列各款情事
之一者，處以溢額沖退稅額二倍至五倍之罰鍰，並得沒入其貨物。」及「有違反本條
例情事者，除依本條例有關規定處罰外，仍應追徵其所漏或沖退之稅款。」分別為海
關緝私條例第三十七條第一項第二款、第四項及第四十四條前段所明定。查原告於八
十七年四月十五日委由光翎企業股份有限公司向被告所屬中興分局報運出口鍍鋅鋼帶
一批（出口報單第ＢＥ／８７／Ｘ６５２／８５７７號），原申報使用由原告進口之
鍍鋅鋼片捲原料，該分局以Ｃ２通關方式放行後，被告以經查原告報單所附外銷品使
用原料及其供應商資料清表所載，其所使用原料其中部分較出口成品為薄，以該出口
成品係由原料鍍鋅鋼片捲經分條、裁剪至過程等加工製成，用料可疑，為瞭解該等出
口貨物之實際情形及有無冒用國產原料沖退稅情事，遂由被告查緝督導分組人員赴原
告工廠查核結果，發現其用料均為國產品，認原告有以國產品原料冒進口鋼片沖退進
口稅捐情事，並經向財政部關稅總局所屬保稅退稅處查證，原告亦已於八十七年五月
二十日申領進口稅款一八、七四三元，被告乃依海關緝私條例第三十七條第四項規定
科處溢額沖退稅額二倍之罰鍰計三七、四八六元，並依同條例第四十四條規定，追徵
已沖退進口稅款一八、七四三元。原告不服，聲明異議，未獲變更，遂循序提起行政
訴訟，主張：原告出口貨物確實以其進口原料加工分條後出口，絕非使用國產原料。
被告查緝人員用誤導的方法，要求原告人員在未經主管人員同意下，以參觀工廠為由
進入工廠內，以臨場之工作單要求提供樣張，即作為處分之依據，並不採原告所提單
據，令人難以甘服云云。經查，本件原告於八十七年四月十五日向被告所屬中興分局
報運出口貨物ELECTRO-GALVANIZED STEEL STRIP JIS G3313（鍍鋅鋼帶）一批（出口
單ＢＥ／８７／Ｘ６５２／８５７７），申報使用原料為原告進口之ELECTRO-GALVAN
IZED STEEL SHEET IN COILS JIS G3313 0.3-2.6mmx000-0000mmxc 18,608KGS，並以
Ｃ２方式通關放行。嗣被告查緝督導分組人員於八十七年十月十九日赴原告美山廠進
行查核結果，發現其用料均係使用弘運鋼鐵工業股份有限公司生產之鍍鋅鋼片捲（國
產品）加工製造而成，非使用進口原料之事實，業據原告經理陳玫瑰陳述詳實，有談
話紀錄在卷可稽，此外復有出口報單、分組查驗報告及現場取得並蓋有原告公司戮章
，足堪信為真實之原料庫存表、工作指示單等影本附於原處分卷可憑；又原告已於八
十七年五月二十日申領核退進口稅款一八、七四三元，亦為原告所不爭，並有財政部
關稅總局保稅退稅處八十七年十月三十日總保退發字第八七二二○○五七號函可按。
雖然原告事後再檢具資料聲明異議，惟經核其所檢具之庫存使用明細其品名欄空白，
且其檢具之八十七年四月七日工作指示單所列號碼為○一○○一九及○一○○二一號
，與被告查緝人員於查核時所取自原告工廠之同年四月十三日之工作指示單號碼為○
○二一九四及○○二一九五號，作成日期較先者序號反而在後，顯違常情。況原告稱
被告查緝人員用誤導的方法，進入工廠取得樣張，惟被告人員如何以誤導之方法，或
是否有如何非法取得證據之情事，並未舉證以實其說，且上開情節係其經理陳玫瑰在
自由意志之下，陳明在卷，是其所訴辯稱被告查緝人員用誤導的方法，及其所檢附者
為原始資料云云，顯係卸責之詞，不足採信。從而，被告依海關緝私條例第三十七條
第四項規定處溢額沖退稅額二倍之罰鍰計三七、四八六元，並依同條例第四十四條規
定，追徵已沖退進口稅款一八、七四三元之處分，揆諸首揭規定，核無違誤，一再訴
願決定，遞予維持原處分，均無不合，原告起訴意旨，難謂有理，應予駁回。
據上論結，本件原告之訴為無理由，爰依行政訴訟法施行法第二條、行政訴訟法第九
十八條第三項前段，判決如主文。
中    華    民    國     八十九      年      十      月      十九       日
                    最 高 行 政 法 院  第 五 庭
                                審 判 長 法  官      廖  政  雄
                                         法  官      廖  宏  明
                                         法  官      趙  永  康
                                         法  官      林  清  祥
                                         法  官      姜  仁  脩
右  正  本  證  明  與  原  本  無  異
                                         法院書記官  張  惠  美
中    華    民    國     八十九      年      十      月      十九       日


司法院資訊處製作；財團法人民間司法改革基金會備份。
